【裁判字號】    89,重訴,269
【裁判日期】    900810
【裁判案由】    分割共有物
【裁判全文】
臺灣屏東地方法院民事判決  八十九年度重訴字第二六九號
    原      告  壬○○
    被      告  丁○○
                甲○○
                戊○○
                乙○○
                丙○○
                庚○○
                辛○○
                己○○
右當事人間請求分割共有物事件，本院判決如左：
    主      文
兩造共有坐落屏東縣恆春鎮○○段一九八地號、地目田、面積零點肆參壹捌公頃土地
，及坐落同段一九八之二地號、地目田、面積零點伍壹零肆公頃土地，以及坐落同段
二○○地號、地目旱、面積零點柒貳壹陸公頃土地，依下列方法分割：如附圖所示編
號（Ａ）部分面積零點零肆玖陸公頃及（Ｅ）部分面積零點參陸伍零公頃，以及（Ｈ
）部分面積零點參柒玖陸公頃分歸原告壬○○所有；編號（Ｂ）部分面積零點壹肆伍
柒公頃及（Ｆ）部分面積零點零伍參玖公頃，以及（Ｉ）部分面積零點壹參參壹公頃
分歸被告丁○○所有；編號（Ｃ）部分面積零點壹壹零玖公頃及（Ｇ）部分面積零點
零壹貳玖公頃，以及（Ｊ）部分面積零點貳零捌玖公頃分歸被告甲○○、乙○○及丙○○，按其應有部分各三分之一保持共有；編號（Ｄ）部分面積零點貳零肆貳公頃分
歸被告戊○○、庚○○、辛○○及己○○，按其應有部分被告戊○○一四分之七，被
告己○○一四分之三，及被告辛○○與庚○○各一四分之二保持共有。
訴訟訟費用由原告壬○○負擔一五分之八，被告丁○○負擔一五分之三，被告乙○○
、丙○○及甲○○各負擔一五分之一，被告戊○○負擔三○分之一，被告己○○負擔
七○分之一，被告庚○○及辛○○各負擔一○五分之一。
     事      實
甲、原告方面：
一、聲明：求為判決兩造共有如主文第一項所示土地准予裁判分割。
二、陳述：
    緣坐落屏東縣恆春鎮○○段一九八地號、地目田、面積○．四三一八公頃，及坐
    落同段二○○地號、地目旱、面積○．七二一六公頃等二筆土地為原告與被告丁○○、乙○○、丙○○及甲○○所共有，渠等就此二筆土地之所有權應有部分均
    為原告壬○○五分之三、被告丁○○五分之一、被告乙○○、丙○○及甲○○各
    一五分一，又坐落同段一九八之二地號、地目田、面積○．五一○四公頃土地為
    兩造所共有，兩造就此筆土地之所有權應有部分為原告壬○○五分之一，被告戊○○及丁○○各五分之一，被告甲○○、丙○○及乙○○各一五分之一，被告己○○三五分之三，被告辛○○及庚○○各三五分之二。原告迭次催促被告協議分
    割，惟被告均置之不理，致兩造無法就分割方法達成協議，而系爭土地既無不能
    分割之情形，且兩造亦無不得分割之約定，爰依法訴請合併分割系爭土地。
三、證據：提出土地登記謄本三件、地籍圖謄一件、照片六件為證，並聲請履勘現場
    及地政機關測量。
乙、被告方面：
一、被告丁○○部分：
（一）聲明：同意系爭三筆土地合併分割。
（二）陳述：
      訴外人朱阿路在系爭土地上只有一分地的權利，但朱阿路卻將伊在系爭土地上
      的八分地賣給原告，請求鈞院再次履勘現場。
二、被告戊○○部分：
（一）聲明：同意分割系爭土地。
（二）陳述：
    1.願與被告庚○○、辛○○及己○○就分得土地按其原應有部分比例繼續保持共
      有。
    2.應將訴外人朱阿路的部分分歸原告。
三、被告甲○○、丙○○、乙○○、己○○、辛○○及庚○○部分：
    未於言詞辯論期日到庭，亦未提出書狀作何聲明或陳述。
    理      由
一、被告甲○○、丙○○、乙○○、己○○、辛○○及庚○○經合法通知，均未於言
    詞辯論期日到場，核無民事訴訟法第三百八十六條各款所列情形，爰依原告陳建
    榮陳豪德之聲請，准由其一造辯論而為判決。
二、經查坐落屏東縣恆春鎮○○段一九八地號、地目田、面積○．四三一八公頃，及
    坐落同段二○○地號、地目旱、面積○．七二一六公頃等二筆土地為原告與被告
    丁○○、乙○○、丙○○及甲○○所共有，渠等就此二筆土地之所有權應有部分
    均為原告壬○○五分之三、被告丁○○五分之一、被告乙○○、丙○○及甲○○
    各一五分一，又坐落同段一九八之二地號、地目田、面積○．五一○四公頃土地
    為兩造所共有，兩造就此筆土地之所有權應有部分為原告壬○○五分之一，被告
    戊○○及丁○○各五分之一，被告甲○○、丙○○及乙○○各一五分之一，被告
    己○○三五分之三，被告辛○○及庚○○各三五分之二。系爭三筆土地並無依物
    之使用方法不能分割之情形，且兩造對之亦無不得分割之約定，惟就分割方法無
    從達成協議之事實，業據原告提出與所述相符土地登記謄本及地籍圖等件為證，
    堪信為實在，從而，原告訴請裁判分割系爭土地，於法即無不合，應予准許。至
    被告丁○○辯稱：訴外人朱阿路在系爭土地上只有一分地的權利，但朱阿路卻將
    伊在系爭土地上的八分地賣給原告云云，尚非可採。
三、查系爭三筆土地彼此相鄰，其中以同段一九八之一地號及同段二○○之一地號及
    同段二○○之二地號等三筆現用作溝渠的土地相隔，即系爭一九八地號土地的北
    方臨同段一九八之一地號土地，系爭一九八之二地號土地的南方臨同段一九八之
    一地號及同段二○○之二地號等二筆土地，系爭二○○地號土地的北方臨同段二
    ○○之一地號土地，且前揭用作溝渠土地向北延深部分現經填平成為約四公尺寬
    道路，系爭土地得藉由通行此部分土地與北方約二公尺寬鄉○道路聯繫等情，業
    經本院至現場勘驗明確，此有勘驗筆錄在卷可稽。就系爭土地之分割方法，本院
    審酌：
（一）系爭三筆土地既為農地且彼此相鄰，本院慮及此三筆土地的整體使用價值，並
      避免兩造所分得土地過於細碎而無法為適宜使用等情，認原告主張將系爭三筆
      土地合併分割，尚為可取。至被告戊○○表示願就其分得土地與被告庚○○、
      辛○○及己○○按其原應有部分比例保持共有乙節，為避免渠等分得土地過於
      細碎而無法為適宜使用，此等意見自應予尊重。又被告乙○○、丙○○及甲○○的應有部分各為一五分之一，為避免渠等分得土地過於細碎而無法為適宜使
      用，應使渠等分得部分土地繼續保持共有為宜。
（二）現今社會上一般農業耕作均已機械化，為方便農耕機械使用，乃力求分割後每
      筆土地之方整，且系爭土地所臨前揭用作溝渠土地向北延深部分現經填平成為
      約四公尺寬道路，而系爭土地得藉由通行此部分土地與北方約二公尺寬鄉○道
      路聯繫乙節已如前述，乃力求分割後每筆土地均面臨前揭用作溝渠土地，以方
      便其對外通行，爰將如附圖所示編號（Ａ）部分面積○．○四九六公頃及（Ｅ
      ）部分面積○．三六五○公頃，以及（Ｈ）部分面積○．三七九六公頃分歸原
      告壬○○所有；編號（Ｂ）部分面積○．一四五七公頃及（Ｆ）部分面積○．
      ○五三九公頃，以及（Ｉ）部分面積○．一三三一公頃分歸被告丁○○所有；
      編號（Ｃ）部分面積○．一一○九公頃及（Ｇ）部分面積○．○一二九公頃，
      以及（Ｊ）部分面積○．二○八九公頃分歸被告甲○○、乙○○及丙○○，按
      其應有部分各三分之一保持共有；編號（Ｄ）部分面積○．二○四二公頃分歸
      被告戊○○、庚○○、辛○○及己○○，按其應有部分被告戊○○一四分之七
      ，被告己○○一四分之三，及被告辛○○與庚○○各一四分之二保持共有。
據上論結，本件原告之訴為有理由，並依民事訴訟法第三百八十五條第一項前段、第
七十八條、第八十一條第二款、第八十五條第一項後段，判決如主文。
中      華      民      國    九十    年      八      月       十       日
                                    臺灣屏東地方法院民事第二庭
~B法      官  賴秀雯
右為正本係照原本作成。
如不服本判決，應於送達後廿日內，向本院提出上訴狀。
~B法院書記官  滕一珍
中      華      民      國    九十    年      八      月       十       日


司法院資訊處製作；財團法人民間司法改革基金會備份。
